臺灣高等法院高雄分院民事判決　　　94年度重上更(一)字第17號
上　訴　人　　　台灣土地銀行股份有限公司
法定代理人　　　甲○○
訴訟代理人　　　李慶榮律師
　　　　　　　　孫守濂律師
被上訴人　　　　高雄縣旗山地政事務所
法定代理人　　　乙○○
訴訟代理人　　　李昌明律師
上列當事人間請求抵押權設定登記等事件，上訴人對於民國88年
1 月5 日臺灣高雄地方法院87年度重訴字第564 號第一審判決提
起上訴，經最高法院第一次發回更審，本院於96年5 月8 日言詞
辯論終結，判決如下：
    主      文
原判決關於駁回上訴人後開第二項之訴部分，及訴訟費用之裁判
廢棄。
被上訴人應給付上訴人新台幣壹仟零伍拾壹萬參仟零肆拾玖元，
及自民國八十七年十月九日起至清償日止，按週年利率百分之五
計算之利息。
其餘上訴駁回。
第一、二審及發回前第三審訴訟費用，由被上訴人負擔二分之一
，餘由上訴人負擔。
    事實及理由
一、上訴人主張：訴外人吳生田於民國（下同）81年1 月25日提
    供其所有坐落重測前高雄縣甲仙鄉○○里○段509-2 、510
    、510-1 、510-2 地號土地，設定第一順位最高限額抵押權
    新台幣（以下同）2524萬元，向上訴人借款2103萬元，並由
    訴外人吳麗妃提供所有同段507-4 、508-3 地號土地，設定
    第一順位最高限額抵押權1486萬元為擔保。上開509-2 、51
    0 、507-4 、508-3 地號土地嗣經合併分割為507-4 至507-
    21地號土地，並因地籍圖重測，變更標示為如附表(一)所示之
    土地20筆。被上訴人於辦理上開土地合併、分割及重測作業
    時，漏未將上開抵押權登記轉載於重測之如附表(一)所示土地
    （下稱系爭土地）之登記簿上，致上訴人受有損害。又上訴
    人貸予吳生田之借款，於84年6 月28日屆滿，未受清償，而
    原設定抵押權之土地已移轉予第三人，且由第三人設定抵押
    權，上訴人無從受償而受有損害。爰依民法第213 條、土地
    法第68條之規定，訴求判決：先位聲明：被上訴人應將如附
    表(一)所示系爭土地之第一順位最高限額抵押權本金2524萬元
    登記予上訴人；備位聲明：被上訴人應給付上訴人2102萬6,
    097 元，及自84年5 月28日起至清償日止按週年利率10.05
    ﹪計算之利息及逾期6 個月內按上開利率一成，逾期6 個月
    者，就超過部分按上開利率二成計收違約金之判決等情。原
    審為上訴人敗訴之判決。（按上訴人請求關於超過自87年10
    月9 日起算之遲延利息及違約金部分，經本院前審判決駁回
    ，未據上訴人上訴三審已確定）。上訴人於本院聲明：除原
    判決廢棄及自87年10月9 日起之遲延利息外，餘與其在原審
    之聲明同。
二、被上訴人則以：土地登記係地政機關行使公權力之行政行為
    ，縱有遺漏，係行政行為失當情形之一，屬國家機關執行職
    務行使公權力之公法上行為，上訴人如有不服，僅得依行政
    爭訟程序解決，非得依私法關係請求，不得提起本件訴訟。
    又系爭借款之債務人及連帶保證人尚有財產可供求償，被上
    訴人之借款債權仍屬存在，並未受損害，不得請求伊賠償；
    縱認被上訴人受有損害，惟系爭抵押權漏載於土地登記簿，
    係於81年10月22日發生，被上訴人於87年9 月3日 起訴請求
    損害賠償，其請求權已罹於時效而消滅，伊得拒絕給付。且
    吳生田等人違反與上訴人之約定，將系爭土地上所建之建物
    變更起造人並辦理所有權第一次登記與第三人，上訴人不予
    追究致喪失對15棟建物求償之機會，如認被上訴人有損害，
    上訴人對損害之發生與擴大與有重大過失等語，資為抗辯。
    其答辯聲明：上訴駁回。
三、兩造不爭執之事項：
  (一)訴外人吳生田於81年1 月間向上訴人借款2103萬元，以坐落
    高雄縣甲仙鄉○○里○段第509-2 、510 、510-1 、510-2
    地號土地，設定第一順位最高限額抵押權2524萬元，其後第
    509-2 、510 地號與同段507-4 、508-3 地號之土地合併為
    507-4 號，嗣再分割成507-4 至507-21等地號土地，並因重
    測變更地號。
  (二)被上訴人於土地合併、分割、重測等作業中，漏未將上訴人
    上開最高限額抵押權轉載於重測後如附表(一)所示編號1 至20
    號土地之登記簿上，而上訴人貸予吳生田之借款，已於84年
    6 月28日屆滿，未受清償，原設定抵押權之土地已移轉予第
    三人，且由第三人設定抵押權。
  (三)以上並有借據影本2 紙、法院核發債權憑證影本、上訴人85
    年濃放字第555 號函影本1 份、被上訴人85旗地一字第11
    314 號函影本1 份等在卷可稽。
四、茲兩造所爭執之事項為：(一)普通法院就本件訴訟有無審判權
    ？(二)被上訴人是否應負損害賠償責任？(三)上訴人之請求權是
    否已因時效消滅？(四)損害賠償額為若干？(五)有無過失相抵之
    適用？本院判斷如下：
（一）普通法院就本件訴訟有無審判權？
  １、按登記人員或利害關係人，於登記完畢後發現登記錯誤或
      遺漏時，非以書面聲請該管上級機關查明核准後不得更正
      ，土地法第69條定有明文。該條規定更正登記應為聲請，
      而此項更正登記原屬地政機關之職權，本非屬普通法院管
      轄之事項。
  ２、查，上訴人起訴係主張被上訴人於系爭土地合併、分割及
      重測時，漏未將上訴人設定之第一順位抵押權轉載於系爭
      土地上，致使其對吳生田等之債權無從獲得清償，受有損
      害，應依民法第213 條規定回復原狀，或依土地法第68條
      負損害賠償責任等情，顯係就其債權受有損害有所主張，
      並非依土地法第69條規定，聲請更正登記，或主張對被上
      訴人登載之行政處分表示異議，是其主張既係有關私權之
      爭執，應屬普通法院管轄；至其主張被上訴人之漏載為侵
      權行為，請求回復原狀有無理由，為其訴有無理由之問題
      ，與普通法院對本件訴訟之審判權無涉，被上訴人就本件
      抗辯上訴人訴求為回復登記部分屬土地法第69條之更正登
      記，普通法院無審判權云云，尚非可採。
（二）被上訴人是否應負損害賠償責任？
  １、按因登記錯誤遺漏或虛偽致受損害者，由該地政機關負損
      害賠償責任，土地法第68條第1 項前段定有明文。又按抵
      押權人就抵押物賣得之價金，有優先於其他債權人而受清
      償之權，又抵押物賣得之價金，按各抵押權人之次序分配
      之，民法第874 條規定甚明，且抵押之不動產如經分割，
      其抵押權不因此而受影響，復為民法第868 條所明定。
  ２、本件被上訴人之承辦人員因吳生田向其申請辦理系爭土地
      合併分割登記之作業時，疏未盡注意義務，漏未於系爭土
      地登載上訴人之第一順位系爭抵押權，而系爭土地於分割
      、重測後，經法院查封，由他人依拍賣程序拍定或另設定
      他筆抵押權等情，為兩造所不爭執，已如上述，復有最高
      行政法院90年度判字第1448號判決可稽，揆諸前開規定，
      足認於債務人吳生田等人系爭抵押權所擔保之債務之清償
      期屆至，未清償系爭抵押債務時，上訴人本可就系爭土地
      行使抵押權，以拍賣所得價金優先受償，竟因被上訴人漏
      轉載系爭抵押權，致上訴人無法行使其抵押權而優先受償
      ，造成損害，上訴人所受之損害與被上訴人之承辦人員因
      過失漏將系爭抵押權轉載於系爭土地上之行為，二者間有
      相當因果關係，上訴人主張被上訴人依土地法第68條第1
      項之規定，應負賠償責任，洵屬有據。被上訴人雖辯稱：
      上訴人對吳生田等債務人之債權仍存在，在未對吳生田等
      債務人行使債權，並予執行無結果之前，不能謂受有損害
      而請求被上訴人賠償云云。惟查：上訴人已向吳生田、曾
      潤珍、吳麗君、吳麗蓉、吳麗妃、龔壽靜等債務人強制執
      行而未能受償，由法院發給債權憑證等情，有債權憑證可
      稽（本院重上卷(一)第123 頁、第128 頁、第129 頁），足
      見上訴人業已對吳生田等債務人行使債權，並經執行後無
      結果，是被上訴人上開抗辯自無可取。
三、上訴人之請求權是否已因時效消滅？
  １、查土地法第68條第1 項規定：「因登記錯誤、遺漏或虛偽
      致受損害者，由該地政機關負損害賠償責任」，係就職司
      土地登記事務之公務員因故意或過失不法侵害人民權利，
      而由該公務員所屬地政機關負損害賠償責任所為之規定（
      參照國家賠償法第2 條第2 項、第9 條第1 項），核屬國
      家賠償法之特別規定。而土地法就該賠償請求權既未規定
      其消滅時效期間，即應類推適用國家賠償法第8 條第1 項
      「賠償請求權，自請求權人知有損害時起，因2 年間不行
      使而消滅；自損害發生時起，逾5 年者亦同」之規定（最
      高法院95年台上字第978 號判決意旨參照）。上訴人抗辯
      應依民法所規定侵權行為之時效云云，難謂可採。
  ２、被上訴人雖抗辯稱：遺漏轉載第一順位抵押權於系爭土地
      上係發生於81年12月22日，上訴人提起本件訴訟在87年9
      月3 日，其請求權已罹於5 年之時效云云。惟查，系爭土
      地所設定為第一順位最高限額抵押權，上訴人須待其所擔
      保之債權於清償期屆至未獲清償時，始可就系爭土地行使
      其遭漏轉載之抵押權，故上訴人之損害係於所擔保之債權
      於清償期屆至未獲清償時始發生。本件抵押權所擔保之吳
      生田等債務人之借款債務2103萬元，原清償期為83年1 月
      28 日 ，並約定未按約定分期攤還時，視為全部到期，嗣
      更新原借款契約，清償期至85年1 月28日之事實，有上訴
      人提出之中長期放款借據2 紙可稽（見原審卷第11、12頁
      ），而上訴人主張吳生田等債務人自84年5 月28日起未支
      付利息，84年6 月28日債務視為全部到期等情，是自84年
      6 月時，上訴人之債權因遺漏抵押權登記而受損害始可能
      發生，則計至上訴人提起本件訴訟之87年9 月3 日，未逾
      5 年，被上訴人主張已逾5 年時效云云，自無可取。
  ３、被上訴人又抗辯稱：82年間，系爭重測後之1336號、1333
      號、1335號、1337號、1340號、1339號、1327號、1328號
      土地，及83年間1329號、1330號土地，另設定最高限額抵
      押權予上訴人，則上訴人於設定時即知系爭土地有遺漏轉
      載其第一順位抵押權之情事，距其提起本件訴訟之87年9
      月3 日，其請求權亦已罹於2 年之時效云云。經查縱上訴
      人之承辦人員於82年、83年間就系爭土地之部分土地曾另
      辦理抵押權之設定之行為，但系爭土地係經合併、分割、
      重測後為20筆，實難期上訴人之承辦人員在另設立抵押權
      時知悉被上訴人漏轉載原設定之第一順位抵押權之情事，
      客觀上，自尚難以上訴人之承辦人有承辦上開另設立抵押
      權之行為，遽認上訴人已知其系爭抵押權遭漏載受損害之
      情事，是被上訴人主張上訴人之請求權逾2 年時效消滅云
      云，亦無可採。
四、損害賠償額為若干？
（一）先位聲明部分：
      查上訴人主張依民法第213 條第1 項之規定，被上訴人負
      損害賠償責任者，應回復上訴人損害發生前之原狀，而先
      位聲明請求被上訴人應將系爭土地之第一順位抵押權本金
      2,524 萬元登記予上訴人云云。然被上訴人在私法上對系
      爭土地並無任何權利，其就土地為抵押權之設定登記或更
      正登記等行為，係公法上之行使公權力之行為，故其雖對
      上訴人負有損害賠償之責任，但上訴人依私法請求被上訴
      人為賠償時，被上訴人並無將系爭土地之第一順位抵押權
      本金2,524 萬元登記予上訴人之權利，從而，上訴人之先
      位聲明之請求即無理由，應予駁回。
（二）備位聲明部分：
  １、上訴人主張債務人吳生田、曾潤珍於81年1 月28日共同向
      上訴人借款2103萬元，連帶保證人為吳麗妃、龔壽靜，約
      定清償期為83年1 月28日，嗣原借款之借款人、連帶保證
      人為吳生田、吳麗君、吳麗蓉、龔壽靜等人，借款金額改
      為21,026,097元，清償期為至85年1 月28日止，按月付息
      ，如未按期付息，視為全部到期；而吳生田等債務人就84
      年5 月之利息未依約定清償，所積欠之本金為21,026,097
      元及其利息、違約金等，經上訴人向吳生田、曾潤珍、吳
      麗君、吳麗蓉、吳麗妃、龔壽靜等人之財產聲請強制執行
      而未能受償等事實，有其提出之中長期放款借據影本2 紙
      及原法院核發之92年執字第49607、59309號債權憑證影本
      等可稽（見原審卷第11、12頁、本院重上卷(一)第123、218
      、219頁），堪認真實，被上訴人抗辯無此借款債權存在
      云云，尚無可採。
  ２、次按地政機關依土地法第68條第1 項規定負損害賠償責任
      ，該損害賠償不得超過受損害時之價值，土地法第68條第
      2 項規定甚明。上訴人因被上訴人漏未轉載第一順位抵押
      權於系爭土地上所受損害之金額，即應以清償期屆至，上
      訴人可行使其抵押權時，就債務人所積欠本金21,026,097
      元受償額為準，至於上訴人所主張依其與債務人所約定之
      年息百分之十計算利息、違約金等，係損害發生後，上訴
      人行使其債權遲緩所產生，不在賠償之範圍。又被上訴人
      固應賠償上訴人之損失，惟被上訴人賠償之金額亦應以系
      爭土地經拍賣之價值為其上限，始為公允。
  ３、經查，系爭土地如未經漏載抵押權，上訴人經由聲請法院
      為拍賣抵押物裁定，再經鑑價，並由債務人、債權人表示
      意見，在定期公告拍賣等程序，須費相當之期間，而系爭
      土地由法院拍賣，於85年10月至86年12月間拍賣之拍定價
      格為如附表（二）所示，其中1298地號係畸零地；1325之
      1 、1338、134 之1 號係道路用地，拍賣無實益，其餘土
      地合計可拍定金額為35,710,944元，有本院（前審）函請
      財團法人中華民國企業技術鑑定委員會（下稱中華企業鑑
      定會）所鑑定之鑑定報告可稽（見該報告第3 、65頁及後
      附推定表）。本院斟酌中華企業鑑定會係至現場查訪靠近
      系爭土地之其他土地之市場價格，如案例一至案例六所載
      （鑑定報告第13頁），復再參考法拍屋成交案例，如案例
      一至案例六所載（鑑定報告第14頁），並以法院係以估價
      公司作成之估價報告為參考，訂立第一次拍賣底價，而一
      般估價公司估定法拍屋之價格比一般市場價格為低，再依
      據法院拍定之情形，八十五、八十六年之當時景氣狀況，
      認拍定次數約在第三至第六拍，而為上開鑑定之拍定價格
      等情，認上開鑑定結果為可採。被上訴人雖抗辯上開鑑價
      結果不可採，但未能提出任何證據證明，自無可取。次查
      ，又土地拍賣時，土地之增值稅、執行費用應優先於一切
      債權及抵押權，由執行法院先予代為扣繳後，始得由其他
      債權人分配受償，是計算系爭土地於抵押權人聲請拍賣抵
      押物而可獲得求償之金額，自應扣除拍定時之土地增值稅
      及拍賣之執行費用。本件拍定時之系爭土地之增值稅如附
      表(二)所載，合計為13,097,553元，有上述鑑定報告可稽
      （見報告第4 頁），則以系爭土地之上開拍賣價額扣除增
      值稅後為22,613,391元，而執行費用按執行標的之拍賣金
      額每一百元銀元，徵收五角計算，約為新台幣十餘萬元，
      扣除後仍有2200餘萬元，超過前述上訴人之21,026,097元
      債權金額。
  ４、被上訴人雖抗辯：原510之1、510之2地號土地即重測後地
      號甲仙鄉○○段第1324、1323號之二筆土地，並未遺漏轉
      載系爭抵押權登記，該二筆土地可拍賣受償云云。然查，
      該第1324、1323號號土地分別係屬都市計劃第48條規定應
      徵收之公共設施保留地（行水區○道路），有甲仙鄉公所
      89年10月6 日簡便行文在卷可稽（見本院重上卷(一)第120-
      1 頁），且經中華企業鑑定會鑑定結果，亦無拍賣實益（
      見鑑定報告第4 、65頁及其後附推定表），故被上訴人上
      開抗辯自無足取。又吳生田等債務人，依財政部財稅資料
      中心函覆資料，尚有其他財產可供執行（見本院重上卷(二)
      第129~131 頁），然上訴人主張迄今未自吳生田等債務人
      或任何不動產之拍賣程序受償，自未能證明上訴人確就此
      已有受償之金額。且各債務人所有不動產，如吳麗君所有
      美濃鎮○○段第1027號土地與甲仙鄉○○段第1327號土地
      與建物，吳麗妃所美濃鎮○○段第292 號土地，龔壽靜所
      有甲仙鄉○○段第1315-2、1343、1344、1344-1號土地，
      均分別有抵押權設定，縱經執行亦因上訴人之系爭債權已
      無抵押權擔保而僅能依普通債權而無從受償，自無實益，
      此有上訴人提出之土地謄本、法院拍賣公告、函文等影本
      足證（見本院卷(一)第85~133頁）。再債務人龔壽靜所有坐
      落甲仙鄉○○段第1325、1325-1、1342-4、1343、1344、
      13 44 -1號土地上之建物即甲仙大飯店，並無申請建造執
      照，而無從查明其已否有使用執照，有高雄縣政府建設局
      96建局使字第0960000490號函可稽，既未為保存登記，當
      屬違章建物，且雖經估價約4 千餘萬元，但龔壽靜僅有二
      分之一權利（見本院卷(一)第209~217 頁），總債務額約為
      1 億餘元，上訴人又無優先擔保權，其受償額度難期，而
      上訴人之債權亦未受償，有原法院民事執行處函可參（見
      本院卷(一)第228 、229 頁）。
  ５、綜上，上訴人以其抵押權之設定登記因被上訴人漏未移登
      而致不能以擔保物受償，而回復登記又已不能，請求被上
      訴人應賠償，為有理由，應予准許。惟上訴人請求賠償之
      數額21,026,097元，係以其債權額為其損害額，並不適當
      ，被上訴人亦予否認，是究竟如何始為上訴人之所受損害
      ？查依土地法第68條第1 項前段規定，得請求地政機關負
      損害賠償責任，以因登記錯誤遺漏或虛偽，並須因此受有
      實際損害始可，是被害人是否受有實際損害，應視其財產
      總額有無減少而定。本件上訴人貸款予吳生田等人而對之
      取得債權，此項債權雖因上訴人漏載系爭抵押權設定登記
      而喪失擔保，但該債權仍屬存在，上訴人之財產總額並未
      因此減少，上訴人以其債權額為其損害額，自無可取；然
      其債權因喪失擔保致無法全部或一部受償而減損其受償數
      額，則屬必然，此即係其所受損害。上訴人就其系爭貸款
      先後聲請強制執行追償無效果，已如前述，參之上訴人之
      系爭債權已因喪失擔保而成為普通債權，更使其受償機率
      降低，況既經執行無效果，亦更確定其債權受償可能性較
      微，損害已成，尚難認此非其所受實際損害。經按，上訴
      人債權喪失擔保，其債權固仍存在，然因此致無法全部或
      一部受償而減損其受償數額，則已因執行無效果而確受減
      損，縱日後再重予執行，亦難期債務人會再度擁有其他財
      產而得使債權受償，一般而言，拍賣物經執行至拍定約需
      3 至4 次，其最後拍定價格已因減價，約為第一次拍賣價
      格之一半，即為債權人受償之數額；再審酌上訴人如可行
      使抵押權而拍賣抵押物受償，亦可能因拍賣時期、市場行
      情等因素影響拍賣價格和買賣意願，仍非必能完全受償等
      情狀，本院認以系爭債權額之半數即10,513,049元為上訴
      人因喪失擔保所致之損害額，較為適當。
五、本件有無過失相抵之適用？
(一)被上訴人主張債務人吳生田及曾潤珍向上訴人申請貸款時，
    出具承諾書承諾：(1)系爭土地上建造之建物，起造人為吳生
    田及曾潤珍，非經上訴人之書面同意，不得變更。(2)系爭抵
    押貸款未清償前，建物不得設定負擔與他人。(3)核發建物使
    用執照後，如未清償系爭抵押貸款，應將建物辦理第一順位
    抵押權與上訴人。詎吳生田及曾潤珍等債務人，於15棟建物
    完成後，違反上開承諾，或將起造人登記為他人或設定抵押
    權與他人，而上訴人未就建物追加設定第一順位抵押權，並
    同意債務人辦理購屋貸款，所貸款項未先清償系爭土地之抵
    押貸款，致無法優先就建物受償，上訴人涉嫌舞弊，就本件
    損害之發生或擴大與有重大過失云云。
(二)然查，被上訴人所稱之上開承諾書上固有吳生田、曾潤珍之
    簽章，惟房屋之戶數、建造號碼、借款金額等項均為空白，
    尚難認吳生田、曾潤珍與上訴人就該承諾書之借貸金額、抵
    押標的等契約之要件已達成合意，其承諾契約尚未成立；嗣
    後吳生田、曾潤珍是否向上訴人申請興建建物之房屋貸款或
    改向其他機關貸款，係吳生田、曾潤珍之權利，上訴人並無
    權利要求必須向上訴人申貸之權利，況系爭土地拍定之價值
    ，於扣除增值稅等費用，仍足清償系爭土地之抵押貸款本金
    ，已如前述，是若被上訴人未漏轉載系爭土地之抵押權，上
    訴人之本金債權即可受償，無再就建物追加設定抵押之必要
    ，故上訴人當時未要求吳生田及曾潤珍等就建物追加設定抵
    押，及就部分建物另給付貸款等行為，與本件因漏轉載系爭
    土地之抵押權所致損害之發生或擴大，並無相當因果關係，
    上訴人就本件損害之發生或擴大，並無過失可言。被上訴人
    此部分之抗辯，尚無可取。
六、綜據上述，上訴人本於土地法第68條第1 項之規定，請求上
    訴人給付10,513,049元，及自起訴狀繕本送達翌日即87年10
    月9 日起至清償日止，按週年利率百分之五計算之法定遲延
    利息，有理由，應予准許。逾此部分所為請求，為無理由，
    應予駁回。原審就上開應准許部分，為上訴人敗訴之判決，
    尚有未洽，上訴意旨求予廢棄改判，為有理由，爰由本院予
    以廢棄改判如主文第二項所示。至原判決駁回上訴人先位聲
    明及就逾前開應准許部分之備位聲明，為上訴人敗訴之判決
    ，經核均無不合，上訴意旨就此部分求予廢棄改判，為無理
    由，應予駁回。
七、據上論結，本件上訴為一部有理由，一部無理由，依民事訴
    訟法第450條、第449條第1項、第79條但書，判決如主文。
中　　華　　民　　國　　96　　年　　5 　　月　　22　　日
                            民事第一庭
                                審判長法官  黃金石
                                法      官  曾錦昌
                                法      官  林健彥
以上正本證明與原本無異。
如對本判決上訴，須於判決送達後20日內向本院提出上訴狀，其
未表明上訴理由者，應於上訴後20日內向本院提出上訴理由書（
均須按他造當事人之人數附繕本）。上訴時應提出委任律師或具
有律師資格之人之委任狀，並依附註條文規定辦理。
中　　華　　民　　國　　96　　年　　5 　　月　　22　　日
                                書  記  官  張宗芳
附註：
民事訴訟法第466 條之1 ：
對於第二審判決上訴，上訴人應委任律師為訴訟代理人，但上訴
人或其法定代理人具有律師資格者，不在此限。
上訴人之配偶、三親等內之血親、二親等內之姻親，或上訴人為
法人、中央或地方機關時，其所屬專任人員具有律師資格並經法
院認適當者，亦得為第三審訴訟代理人。
第1 項但書及第2 項情形，應於提起上訴或委任時釋明之。
